【裁判字號】    97,訴,2051
【裁判日期】    970721
【裁判案由】    毒品危害防制條例
【裁判全文】
台灣台中地方法院刑事判決          97年度訴字第2051號
公  訴  人  臺灣臺中地方法院檢察署檢察官
被      告  辛○○
指定辯護人  本院公設辯護人  己○○
上列被告因毒品危害防制條例案件，經檢察官提起公訴（97年度
偵緝字第1009號、97年度偵緝字第1010號），本院判決如下：
    主  文
辛○○共同販賣第一級毒品，累犯，處無期徒刑，褫奪公權終身
，扣案之第一級毒品海洛因壹小包（驗餘淨重零點壹肆陸壹公克
）、第一級毒品海洛因包（毛重共計拾肆點貳公克），均沒收
銷燬之，行動電話貳具（分別為含0000－000000、0000－000000
號門號ＳＩＭ卡）、筆記本本，均沒收，販毒所得新臺幣壹萬
陸仟元沒收，如全部或一部不能沒收時，以其財產抵償之；又共
同販賣第二級毒品，累犯，處有期徒刑捌年，褫奪公權伍年，扣
案之第二級毒品甲基安非他命肆包（毛重拾壹點公克）、壹大
包（毛重拾陸點捌公克），均沒收銷燬之，行動電話貳具（分
別為含0000－000000、0000－000000號門號ＳＩＭ卡）、筆記本
本，均沒收，販毒所得新臺幣陸萬仟伍佰元沒收，如全部或
一部不能沒收時，以其財產抵償之；應執行無期徒刑，褫奪公權
終身，扣案之第一級毒品海洛因壹小包（驗餘淨重零點壹肆陸壹
公克）、第一級毒品海洛因包（毛重共計拾肆點貳公克）、第
二級毒品甲基安非他命肆包（毛重拾壹點公克）、壹大包（毛
重拾陸點捌公克），均沒收銷燬之，行動電話貳具（分別為含
0000－000000、0000－000000號門號ＳＩＭ卡）、筆記本本，
均沒收，販毒所得新臺幣柒萬玖仟伍佰元沒收，如全部或一部不
能沒收時，以其財產抵償之。
    事  實
一、辛○○（綽號阿建）素行不佳，前曾犯違反毒品危害防制條
    例等罪，其中於民國（下同）94年間所觸犯違反毒品危害防
    制條例罪，經本院於94年12月30日以94年度訴字第3436號刑
    事判決判處應執行有期徒刑10月確定，並於95年12月26日因
    縮短刑期執行完畢，詎仍不知悔改。辛○○與甲○○（綽號
    小馬，另經臺灣臺中地方法院檢察署檢察官以96年度偵字第
    29473、29566號提起公訴在案）均明知第一級毒品海洛因及
    第二級毒品安非他命分別屬於毒品危害防制條例第二條第二
    項第一款、第二款所稱之第一級毒品、第二級毒品，非經許
    可不得販入或賣出，皆具有成癮性、濫用性，對社會深具危
    害，竟仍共同基於反覆接續販賣第一級毒品海洛因以營利之
    犯意聯絡，由甲○○以0000－000000、0000－000000號、辛○○以甲○○所交付之0000－000000、0000－000000號之行
    動電話與買家聯絡販賣第一級毒品海洛因，買家以上述行動
    電話與甲○○、辛○○聯絡後，即由甲○○駕駛車號7295－
    ＴＺ號自小客車，或辛○○駕駛甲○○所提供之Ｍ28－167
    號機車前往約定地點交付毒品與買家並收取販賣毒品款項，
    而由甲○○每日給付辛○○新台幣（下同）3000元作為代價
    之方式，共同為下列反覆接續販賣第一級毒品海洛因，從中
    賺取差價以牟暴利之行為：
（一）分別於96年11月8日、16日、20日、26日、同年12月5日，
      由丁○○以其所有0000－000000號行動電話撥打辛○○所
      有之0000－000000號行動電話及於同年10月29日、30日、
      同年11月2日、19日、26日，由丁○○以上開其所有之行
      動電話，撥打甲○○所有之0000－000000號行動電話，相
      約在臺中市○○路之三商巧福門口、五權國中、光華高中
      前等處，以1包1000元之價格，反覆接續販賣予丁○○，
      前後共販賣10次。嗣於96年12月5日19時40分，在臺中市
      ○○路之三商巧福門前，丁○○與辛○○交易毒品後，為
      警當場查獲丁○○。
（二）分別於96年11月5日、9日、17日、20日、同年12月19 日
      、97年1月23日，由庚○○以其所有0000－000000號行動
      電話撥打上開甲○○或辛○○所持有之行動電話，相約在
      臺中市○○路與民權路口（3次）、天津路與崇德路口（3
      次）等處，以1包1000元之價格，反覆接續販賣予庚○○
      ，前後共販賣6次。
二、辛○○與甲○○另共同基於反覆接續販賣第二級毒品甲基安
    非他命以營利之犯意聯絡，而為下列反覆接續販賣第二級毒
    品甲基安非他命之行為：
（一）由丙○○以其所有之0000－000000號行動電話撥打辛○○
      所持有之0000－000000號及甲○○之0000－000000號行動
      電話，於96年11月21日、26日、同年12月4日、5日，由甲○○、辛○○共同販賣第二級毒品甲基安非他命予丙○○
      ，每次1包500元（共3次）、1000元（1次）之價格，反覆
      接續販賣予丙○○前後共4次。
（二）由戊○○以其所有之0000－000000號行動電話撥打辛○○
      所持有之0000－000000號、甲○○所持有之0000－000000
      號行動電話，於96年10月10日、11日、19日、22日、同年
      11 月1日、10日、14日、19日、22日、26日、同年12月2
      日、5日，在臺中市○○○路與樂業路交叉路口、崇德路
      靠近文心路處、忠明路靠近大雅路等處，由甲○○、辛○○共同販賣第二級毒品甲基安非他命予戊○○，每次1包
      1000元（5次）、2000元（2次）、3000元（2次）或4000
      元（3次）不等之價格，前後共計反覆接續販賣予戊○○
      12次。
（三）由乙○○以其所有之0000－000000號行動電話撥打甲○○
      所持有之0000－000000號、0000－000000號行動電話，於
      96年11月3日、5日、7日、8日、9日、13日、14日、15日
      、16日、17日、21日、22日、23日、25日、26日、同年12
      月3日、4日、5日，在臺中市○○路與大雅路口交叉路口
      、精武路與進化路交叉路口等處，由甲○○、辛○○共同
      販賣第二級毒品甲基安非他命予乙○○，每次以1包1000
      元（15次）、6000元（2次）或7000元（1次）不等之價格
      ，反覆接續販賣予乙○○前後共18次。
三、本案係臺灣臺中地方法院檢察署檢察官指揮警員就0000－00
    0000、0000－000000號行動電話實施通訊監察，於96年12月
    5日，在崇德路之路邊，當場搜證辛○○販賣第一級毒品海
    洛因予丁○○，並當場查獲丁○○及其所購買之第一級毒品
    海洛因1小包（驗餘淨重0.1461公克），再經警分別查獲乙○○等人。另於96年12月7日凌晨1時7分許，在臺中縣太平
    市○○路375號前，持該署核發之拘票執行時查獲甲○○，
    並扣得第一級毒品海洛因3包（毛重共計14.2公克）、第二
    級毒品甲基安非他命4包（毛重11.3公克）、1大包（毛重36
    .8 公克）、第二級毒品大麻1包（淨重17.92公克（空包裝
    總重0.95公克），另由97毒偵字第156號施用毒品案件處理
    ）、安非他命吸食器1組、注射針筒4支、玻璃球管1個、塑
    膠芍子1支、分裝夾鍊袋1盒、筆記本3本、行動電話4具（含
    sim卡，0000－000000號、000 0－000000號、0000－000000
    號、0000－000000號、0000－000000號、0000－000000號）
    、現金1萬8500元等物，始查悉上情。
四、案經臺中縣警察局豐原分局、行政院海岸巡防署中部地區巡
    防局彰化機動查緝隊分別報請臺灣台中地方法院檢察署檢察
    官偵查起訴。
    理  由
壹、程序部分（證據能力之說明）：
一、按現行刑事訴訟法為保障被告之反對詰問權，排除具有虛偽
    危險性之傳聞證據，以求實體真實之發見，於該法第一百五
    十九條第一項明定被告以外之人於審判外之言詞或書面陳述
    ，除法律有規定者外，不得作為證據。而刑事訴訟法第一百
    五十九條之一至一百五十九條之四有傳聞法則之例外規定，
    且被告以外之人於審判外之陳述，雖不符前四條之規定，而
    經當事人於審判程序同意作為證據，法院審酌該言詞陳述或
    書面陳述作成時之情況，認為適當者，亦得為證據；當事人
    、代理人或辯護人於法院調查證據時，知有第一百五十九條
    第一項不得為證據之情形，而未於言詞辯論終結前聲明異議
    者，視為有前項之同意，刑事訴訟法第一百五十九條之五定
    有明文。本件檢察官、被告、辯護人並未就本院以下所引用
    被告以外之人於審判外之陳述有所爭執，且迄於言詞辯論終
    結前，均未主張有刑事訴訟法第一百五十九條第一項不得為
    證據之情形，是應認已同意作為證據，且經本院審酌後，認
    無不適當之情形，應認均有證據能力，合先敘明。
二、本件公訴人提出被告辛○○所持用之門號0000－000000、00
    00－000000號之行動電話，共犯甲○○所持用之門號0000－
    000000、0000－000000號之行動電話與買家聯絡販賣毒品之
    通訊監察譯文之證據，經查，證據是否與本案有關，乃屬證
    據證明力之問題，尚與證據能力之有無無涉；再本案通訊監
    察譯文僅為單純之文書證據，且被告辛○○、共犯甲○○二
    人亦均供陳該通訊監察譯文內容係其等通話時所遭監聽之內
    容等語明確，是該通訊監察譯文並非被告以外之人於審判外
    之書面陳述，且查，上揭通訊監察譯文部分，核係本案員警
    公務上所製作之紀錄文書、證明文書，核屬刑事訴訟法第一
    百五十九條之四第一款之特信性文書，再被告及指定辯護人
    復無從證明該文書有何顯不可信之情況，是前揭通訊監察譯
    文，應認有證據能力，亦併先敘明。
貳、實體部分：
一、訊據被告辛○○對於上揭事實坦承不諱，核與證人丁○○、
    庚○○、丙○○、戊○○、乙○○、林佩芳等人所證述之情
    節相符，並有扣案如事實欄所載之物及證人丁○○、泰漢平
    、戊○○、乙○○、庚○○等人之指認照片、現場搜證照片
    光碟、現場照片、0000－000000、0000－000000、0000－00
    0000號行動電話之監聽譯文、通聯紀錄、台中縣警察局豐原
    分局毒品初涉鑑驗報告單等足資佐證，而證人丁○○經扣案
    之白色粉末1小包經囑託行政院衛生署草屯療養院鑑定結果
    ，確屬第一級毒品海洛因（驗餘淨重0.1461公克）無訛，此
    有該院96年12月19日草療鑑字第960010246號鑑定書1份附卷
    可參。雖證人即共犯甲○○到庭結證稱，並未與被告辛○○
    共同販賣第一級毒品海洛因及第二級毒品甲基安非他命云云
    ，核係畏罪飾卸及臨訟勾串迴護被告之詞，委無足取，自難
    採為對被告有利事實認定之證據。是綜據上述，足認被告辛○○自白，核與事實相符，堪予採信，事證至臻明確，被告
    辛○○與共犯甲○○共同販賣第一級毒品海洛因及第二級毒
    品甲基安非他命等之犯行均洵堪認定。
二、按海洛因係毒品危害防制條例第二條第二項第一款所定之第
    一級毒品，不得非法販賣。次按安非他命係甲基苯乙胺化學
    合成麻醉之藥品，吸食之會降低食慾，血壓體溫會升高、影
    響記憶能力及自主神經系統，其判斷力、意志力亦均受限制
    、並有輕微癮性嚴重危害身心健康，而慣用者由於精神錯亂
    ，更具暴力攻擊及反社會行為、自殺等傾向，後果堪虞，尤
    以戒解不易，其毒害不在煙毒之下，是安非他命係屬毒品危
    害防制條例第二條第二項第二款所定之第二級毒品，不得非
    法施用、販賣。海洛因及安非他命係分別屬於毒品危害防制
    條例第二條第二項第一款、第二款所定之第一級毒品、第二
    級毒品，非經許可不得販入或賣出，皆具有成癮性、濫用性
    ，對社會深具危害，被告竟仍共同基於反覆接續販賣第一級
    毒品海洛因以營利之犯意聯絡，與甲○○共同為前揭反覆接
    續販賣第一級毒品海洛因及第二級毒品甲基安非他命，從中
    賺取差價以牟暴利之行為，核被告辛○○所為，係犯違反毒
    品危害防制條例第四條第一項、第二項之販賣第一級毒品海
    洛因、販賣第二級毒品甲基安非他命罪。被告非法持有第一
    級毒品及第二級毒品之行為，進而販賣，其持有之低度行為
    均應被販賣之高度行為所吸收，均不另論罪。被告與甲○○
    間具有犯意之聯絡，行為之分擔，均為共同正犯。另被告基
    於概括之犯意，在密切接近之一定時、地持續實行複次之行
    為，依社會通念，於客觀上應認為符合一個反覆、延續性之
    行為觀念，於刑法評價上，即應僅成立一罪，俾免有重複評
    價、刑度超過罪責與不法內涵之疑慮；學理上所稱「集合犯
    」之職業性、營業性或收集性等具有重複特質之犯罪均屬之
    ，例如經營、從事業務、收集、販賣、製造、散布等行為概
    念者是，此有最高法院95年度台上字第1079號判決意旨可資
    參照。本件被告之販賣第一級毒品海洛因及第二級毒品甲基
    安非他命等之行為，係在密集期間內以相同之方式持續進行
    ，未曾間斷，是此販賣之犯行，即具有反覆、延續實行之特
    徵，從而在行為概念上，縱有多次販賣而散布之舉措，仍應
    評價認係包括一罪之集合犯，並應依情節較重之共同販賣第
    一級毒品海洛因及第二級毒品甲基安非他命罪論處。被告所
    犯上開2罪，犯意各別，犯罪構成要件不同，應予分論併罰
    。被告辛○○前曾於94年間觸犯違反毒品危害防制條例罪，
    經本院於94年12 月30日以94年度訴字第3436號刑事判決判
    處應執行有期徒刑10月確定，並於95年12月26日因縮短刑期
    執行完畢，此有台灣台中地方法院檢察署刑案資料查註紀錄
    表一份在卷可按，五年以內再故意犯本件有期徒刑以上之罪
    ，為累犯，原應依刑法第四十七條第一項規定加重其刑，惟
    因販賣第一級毒品罪之法定本刑為死刑或無期徒刑（除罰金
    部分外），及販賣第二級毒品罪之法定本刑為無期徒刑（除
    有期徒刑及罰金部分外），依刑法第六十四條第一項、第六
    十五條第一項規定，不得加重其刑，其餘部分，則應依刑法
    第四十七條第一項規定加重其刑。爰審酌被告辛○○品行不
    佳，詳如前述，此有台灣台中地方法院檢察署刑案資料查註
    紀錄表一份在卷可按，被告辛○○不知戒慎惕勵，明知毒品
    具有成癮性、濫用性，對社會深具危害，被告年輕力壯，不
    思正當工作營生，竟為謀個人私利，無視於政府制定毒品危
    害防制條例之立法美意，及毒品對於自身健康之戕害及國家
    對於杜絕毒品犯罪之禁令，販賣第一級毒品海洛因及第二級
    毒品甲基安非他命，危害國民身體健康及社會治安，並造成
    毒品之泛濫，販賣毒品對社會之危害甚鉅，而購買毒品者，
    甚多因施用毒品之結果，無工作能力，且一般均無正當工作
    收入，若非尋求親友經濟奧援，常會藉竊盜、搶奪等行為或
    再將購入之毒品重新販出牟利，以資作購買毒品費用，是被
    告惡性不可謂不重，所生危害不小，惡性頗值菲議，無從寬
    貸，被告犯罪之動機、目的、手段、所生危害及犯罪後被告
    坦認罪愆，顯有悔意，犯後態度尚佳等一切情狀，分別量處
    如主文所示之刑，被告販賣第一級毒品海洛因部分，並依刑
    法第三十七條第一項之規定，宣告褫奪公權終身，被告販賣
    第二級毒品甲基安非他命部分，並依刑法第三十七條第二項
    之規定，依其等犯罪性質認有褫奪公權之必要，予以宣告褫
    奪公權五年，暨定其應執行刑，以資懲儆。扣案之第一級毒
    品海洛因1小包（驗餘淨重0.1461公克）、第一級毒品海洛
    因3包（毛重共計1 4.2公克）、第二級毒品甲基安非他命4
    包（毛重11.3公克）、1大包（毛重36.8公克），依毒品危
    害防制條例第二條之規定，第一級毒品、第二級毒品，不問
    屬於犯人與否，爰依毒品危害防制條例第十八條第一項前段
    之規定，均宣告沒收銷燬之。又共同正犯因相互間利用他人
    之行為，以遂行其犯意之實現，本於責任共同之原則，有關
    沒收部分，對於共犯間供犯罪所用之物，自均應為沒收之諭
    知，是扣案之行動電話2具（分別為含0000－000000、0000
    －000000號門號ＳＩＭ卡（ＳＩＭ卡，依國內電信公司定型
    化契約之約定與公函說明，該晶片卡之所有權已屬申請人所
    有，併予敘明））、筆記本3本，均係屬被告辛○○、共犯
    甲○○所有觸犯毒品危害防制條例第四條第一項、第二項之
    販賣第一級毒品、第二級毒品甲基安非他命罪供犯罪所用之
    物，爰均應依毒品危害防制條例第十九條第一項義務沒收主
    義之規定，亦均併予宣告沒收之。又犯販賣毒品罪者，其犯
    罪所得之財物均沒收之，係採義務沒收主義。故販賣毒品所
    得之對價，不問其中成本若干，利潤多少，均應全部諭知沒
    收，貫徹政府查禁煙毒之決心，以符立法本旨，亦有最高法
    院九十一年度台上字第二四一九號判決意旨可供參照。被告
    辛○○、共犯甲○○等二人販賣第一級毒品海洛因及第二級
    毒品甲基安非他命之前開因犯罪所得之財物共新臺幣七萬九
    千五百元，雖未全部扣案，惟均應依毒品危害防制條例第十
    九條第一項義務沒收主義之規定，亦均併予宣告沒收之，如
    全部或一部不能沒收時，依同條項後段規定，以其等財產抵
    償之。至於另扣案之第二級毒品大麻1包（淨重17.92公克（
    空包裝總重0.95公克），與本案販賣毒品部分無關，且已另
    由臺灣臺中地方法院檢察署檢察官以該署97毒偵字第156 號
    施用毒品案件處理，爰不併予宣告沒收。再扣案之安非他命
    吸食器1組、注射針筒4支、玻璃球管1個、塑膠芍子1支、分
    裝夾鍊袋1盒、行動電話2具（含ＳＩＭ卡，0000－000000號
    、0000－000000號、0000－000000號、0000－000000號）、
    現金1萬8500元等物，並無積極證據證明係屬被告辛○○、
    共犯甲○○等二人所有觸犯毒品危害防制條例第四條第一項
    、第二項之販賣第一級毒品、第二級毒品罪供犯罪所用之物
    ，因與本案無關，尚與本件被告辛○○、共犯甲○○等二人
    販賣毒品部分無關，爰均不併予宣告沒收，附予敘明。
據上論斷，應依刑事訴訟法第二百九十九條第一項前段，毒品危
害防制條例第四條第一項、第二項、第十八條第一項前段、第十
九條第一項，刑法第十一條、第二十八條、第三十七條第一項、
第二項、第四十七條第一項、第五十一條第三款、第八款、第九
款、第十款，判決如主文。
中    華    民    國    97    年    7     月    21    日
                  刑事第六庭    審判長法  官  洪俊誠
                                      法  官  高英賓
                                      法  官  戴博誠
以上正本證明與原本無異。
如不服本判決，應於判決送達後10日內向本院提出上訴狀，上訴
於臺灣高等法院臺中分院（應敘述具體理由並附繕本）。
上訴書狀如未敘述理由，應於上訴期間屆滿後20日內補提理由書
於本院。
                                      書記官  蕭榮峰
中    華    民    國    97    年    7     月    21    日
附錄論罪科刑實體法條文：
毒品危害防制條例第4條：
製造、運輸、販賣第一級毒品者，處死刑或無期徒刑；處無期徒
刑者，得併科新臺幣 1 千萬元以下罰金。
製造、運輸、販賣第二級毒品者，處無期徒刑或7年以上有期徒
刑，得併科新臺幣7百萬元以下罰金。
製造、運輸、販賣第三級毒品者，處5年以上有期徒刑，得併科
新臺幣5百萬元以下罰金。
製造、運輸、販賣第四級毒品者，處3年以上10年以下有期徒刑
，得併科新臺幣3百萬元以下罰金。
製造、運輸、販賣專供製造或施用毒品之器具者，處1年以上7
年以下有期徒刑，得併科新臺幣1百萬元以下罰金。
前五項之未遂犯罰之。
毒品危害防制條例第18條：
查獲之第一、二級毒品及專供製造或施用第一、二級毒品之器具
，不問屬於犯人與否，均沒收銷燬之；查獲之第三、四級毒品及
製造或施用毒品之器具，無正當理由而擅自持有者，均沒入銷燬
之。但合於醫藥、研究或訓練之用者，得不予銷燬。
前項合於醫藥、研究或訓練用毒品或器具之管理辦法，由法務部
會同行政院衛生署定之。
毒品危害防制條例第19條：
犯第四條至第九條、第十二條、第十三條或第十四條第一項、第
二項之罪者，其供犯罪所用或因犯罪所得之財物，均沒收之，如
全部或一部不能沒收時，追徵其價額或以其財產抵償之。
為保全前項價額之追徵或以財產抵償，得於必要範圍內扣押其財
產。犯第四條之罪所使用之水、陸、空交通工具沒收之。


司法院資訊處製作；財團法人民間司法改革基金會備份。
